---
title: "Questão 2 e 3"
author: "Giovani Valdrighi"
date: "23/11/2020"
output: pdf_document
---

```{r setup, include=FALSE}
knitr::opts_chunk$set(echo = TRUE)
```

# Questão 2 

## Análise da série

Iremos resolver juntamente os itens **a)**, **b)** e **c)**, para isso iremos plotar os dados e suas diferentes diferenciações. Apesar de o enúnciado falar para analisar os lags 4, vamos utilizar os lags 12, pois esse é o período da série de consumo.

```{r, warning = FALSE}
library(readxl)
library(tseries)
library(magrittr)
library(zoo)
library(forecast)
library(fpp2)

CONSUMO <- read_excel('CONSUMO.XLS')
consumo <- ts(CONSUMO$consumo, start = c(1984), frequency = 12)

par(mfrow = c(2, 2))
plot(consumo, main = "Series consumo")
diff(consumo) %>% plot(main = "Series diff(consumo)")
diff(consumo, lag = 12) %>%  plot(main = "Series diff(consumo, 12)")
diff(consumo, lag = 12) %>% diff() %>% plot(main = "Series diff(diff(consumo, 12))")
```

Além disso, também vamos analisar a ACF e PACF da série.

```{r}
par(mfrow = c(2, 2))
acf(consumo, lag.max = 48)
diff(consumo) %>% acf(lag.max = 48, main = "Series diff(consumo)")
diff(consumo, lag = 12) %>%  acf(lag.max = 48, main = "Series diff(consumo, 12)")
diff(consumo, lag = 12) %>% diff() %>% acf(lag.max = 48, main = "Series diff(diff(consumo, 12))")
```

```{r}
#PACFs
par(mfrow = c(2, 2))
## Z_t
pacf(consumo, lag.max = 48)

## \Delta Z_t
diff(consumo) %>% pacf(lag.max = 48, main = "Series diff(consumo)")

## \Delta_4 Z_t
diff(consumo, lag = 12) %>%  pacf(lag.max = 48, main = "Series diff(consumo, 12)")

## \Delta \Delta_z
diff(consumo, lag = 12) %>% diff() %>% pacf(lag.max = 48, main = "Series diff(diff(consumo, 12))")
```

Pela análise dos gráficos das séries diferenciadas podemos ver que apesar da série não apresentar uma clara tendência, os períodos de 12 anos apresentam alguma tendência, o que dá a entender que devemos utilizar $d = 0$ e $D= 1$. Olhando para a ACF, vemos que os lags sazonais caem lentamente, o que indica um modelo $AR$ sazonal, o lag sinificativo da PACF é 1,2 e talvez o 3. Os lags não sazonais caem lentamente na ACF e rápido na PACF, o que indica um modelo $AR$ com lag 1 signficante. 

Agora para os items **d)** e **e)**, vamos calcular os parâmetros de alguns modelos selecionados e avaliar os resíduos. O modelo que iremos considerar inicialmente é $SARIMA (0, 0, 1)(0, 1, 1)$. Começando com o primeiro modelo:

```{r}
mod1 <- Arima(consumo, order = c(0, 0, 1), seasonal = c(0, 1, 1))
summary(mod1)
```

```{r}
mod1 %>% checkresiduals()
```

Vemos que a ACF dos resíduos é altamente correlacionada, estamos ignorando algum fator regressivo.

```{r}
mod2 <- Arima(consumo, order = c(1, 0, 1), seasonal = c(0, 1, 1))
summary(mod2)
```

```{r}
mod2 %>% checkresiduals()
```

Vemos que os resíduos se assemelham a um ruído normal, apenas com o lag 12 significativo. Podemos testar aumentar o termo regressivo sazonal.

```{r}
mod3 <- Arima(consumo, order = c(1, 0, 1), seasonal = c(1, 1, 1))
summary(mod3)
```

```{r}
mod3 %>% checkresiduals()
```

Vamos comparar com o modelo da função auto.Arima.

```{r}
mod4 <- auto.arima(consumo)
summary(mod4)
```
Vemos que o modelo considerado pelo auto.Arima é o $SARIMA(1,0, 1)(0, 1, 1)$, que também é o nosso modelo que obtive o menor AIC, vamos utilizar dele. Para o item **f)** vamos fazer a previsão do ano seguinte.

```{r}
plot(forecast(mod3, h = 12))
```
## Questão 3

Iremos agora modelar a série Auscafe que contém os valores mensais gastos em cafés e restaurantes na Austrália.

```{r}
plot(auscafe, main = "Monthly Expenditure On Eating Out In Australia")
```

Além de ser notável que a série possui tendência, vemos que a série precisa ter a variância estabilizada, para isso vamos computar o lambda da transformação de BoxCox.
```{r}
lambda <- BoxCox.lambda(auscafe)
lambda
```
Agindo de forma semelhante aos dados anteriores, vamos analisar a série diferenciada com lag 1 e com lag 12.

```{r}
par(mfrow = c(2, 2))
auscafe %>% BoxCox(lambda) %>%  plot(main = "Auscafe")
auscafe %>% BoxCox(lambda) %>% diff() %>% plot(main = "Auscafe diff 1")
auscafe %>% BoxCox(lambda) %>% diff(12) %>% plot(main = "Auscafe diff 12")
auscafe %>% BoxCox(lambda) %>% diff(12) %>% diff() %>% plot(main = "Auscafe diff(diff 12)")

```
Também iremos analisar as ACF e PACF.

```{r}
par(mfrow = c(2, 2))
auscafe %>% BoxCox(lambda) %>% acf(lag.max = 48)
auscafe %>% BoxCox(lambda) %>% diff() %>% acf(lag.max = 48, main = "Series diff(auscafe)")
auscafe %>% BoxCox(lambda) %>% diff(lag = 12) %>%  acf(lag.max = 48, main = "Series diff(auscafe, 12)")
auscafe %>% BoxCox(lambda) %>% diff(lag = 12) %>% diff() %>% acf(lag.max = 48, main = "Series diff(diff(auscafe, 12))")
```

```{r}
par(mfrow = c(2, 2))
auscafe %>% BoxCox(lambda) %>% pacf(lag.max = 48)
auscafe %>% BoxCox(lambda) %>% diff() %>% pacf(lag.max = 48, main = "Series diff(auscafe)")
auscafe %>% BoxCox(lambda) %>% diff(lag = 12) %>%  pacf(lag.max = 48, main = "Series diff(auscafe, 12)")
auscafe %>% BoxCox(lambda) %>% diff(lag = 12) %>% diff() %>% pacf(lag.max = 48, main = "Series diff(diff(auscafe, 12))")
```
Com a análise dos gráficos, vemos inicialmente que devemos utilizar $d = 1$ e $D=1$ pois a série apresenta tendência mensal e também anual. Vemos que a ACF tanto sazonal quando não sazonal decresce gradulmente, enquanto as PACF decrescem mais rapidamente. Vamos considerar inicialmente o modelo $SARIMA(0, 1, 1)(0, 1, 1)$.

```{r}
mod1 <- Arima(auscafe, order = c(0, 1, 1), seasonal = c(0, 1, 1), lambda = lambda)
summary(mod1)
```
```{r}
checkresiduals(mod1)
```
Note que a ACF dos resíduos apresenta alguns lags significativos, vamos tentar inserir um termo regressivo sazonal.


```{r}
mod2 <- Arima(auscafe, order = c(0, 1, 1), seasonal = c(1, 1, 1), lambda = lambda)
summary(mod2)
```

```{r}
checkresiduals(mod2)
```

Comparando agora com o resultado do método auto.Arima.

```{r}
mod3 <- auto.arima(auscafe, lambda = lambda)
summary(mod3)
```
```{r}
checkresiduals(mod3)
```
Vemos que diferentemente do que modelamos, o método auto.Arima obtive $p = 1$ e $P = 2$ sendo o maior AIC obtido. Vamos utilizar então do modelo $SARIMA(1, 0, 1)(2, 1, 1)$ para prever o próximo ano.

```{r}
plot(forecast(mod3, h = 12), include =  48)
```

