---
title: "ARMAmodel"
output: html_document
---

```{r}
library(tseries)
library(zoo)
load("dados_arma_4.RData")

plot_acf_pacf <- function(series){
  par(mfrow = c(2, 1))
  acf(series, main = "ACF")
  pacf(series, main = "PACF")
}

plot_res <- function(res){
  plot(res, main = "Residuals of model",
       ylab = "Residual", type = "p")
  abline(0, 0)
}
```

# Modelos ARMA

Com 9 séries temporais, iremos avaliar cada uma delas e identificar se ela é gerada por um modelo AR(p), um modelo MA(q) ou um modelo ARMA(p, q). Em todas as diferentes séreis iremos inicialmente visualizar a série, a função de autocorrelação e a função de autocorrelação parcial.

## Série 1

```{r}
plot(X[[1]], main = "Series 1", ylab = "Z_t")
```

```{r}
plot_acf_pacf(X[[1]])
```

Vemos que a ACF decresce de forma mais gradual, enquanto a PACF possui valores significativos para o lag 1 e 2, e depois se tornam valores pequenos, o que traz o indicativo de ser um modelo AR(2).

Vamos tentar fitar um modelo AR(2).
```{r}
model1 <- arma(X[[1]], order = c(2, 0))
summary(model1)
```
Vamos visualizar inicialmente o modelo real e o previsto, e em sequência, o plot de resíduos.
```{r}
plot(X[[1]], main = "Model for Series 1", ylab = "Z_t")
lines(model1$fitted.values, col = "red")
```

```{r}
plot_res(model1$residuals)
```

O modelo parece se adequar bem aos dados e também os resíduos não apresentam um padrão de comportamento.

## Série 2

```{r}
plot(X[[2]], main = "Series 2", ylab = "Z_t")
```


```{r}
plot_acf_pacf(X[[2]])
```

Agora, visualizamos um situação inversa, o lag 2 é significativo na ACF e nos demais não, e na PACF o decrescimento é gradual, o que nos faz pensar se tratar de um modelo MA(2).

```{r}
model2 <- arma(X[[2]], order = c(0, 2))
summary(model2)
```

O modelo se encaixou bem, vamos comparar a previsão e o real, e em sequência, o plot de resíduos.

```{r}
plot(X[[2]], main = "Model for Series 2", ylab = "Z_t")
lines(model2$fitted.values, col = "red")
```

```{r}
plot_res(model2$residuals)
```

O modelo aparentemente se adequa bem a sazonalidade da série real, no entanto, não conseguimos capturar os picos extremos como ocorrem na série real, e os resíduos também se distribuem uniformemente ao longo da série.

## Série 3

```{r}
plot(X[[3]], main = "Series 3", ylab = "Z_t")
```

```{r}
plot_acf_pacf(X[[3]])
```

Nesse modelo existe um comportamento diferente dos demais, tanto a ACF quanto a PACF são praticamente nulas para todos os valores, menos para a ACF de 0, o que indica que as amostras não possuem covariância, se comportando como um ruído branco. Vamos verificar a média e a variância da série.

```{r}
data.frame(mean = mean(X[[3]]), variance = var(X[[3]])*296/297)
```

Vemos que o modelo se comporta como um ruído branco, isto é, $a_t$ com $E(a_t)=0$ e $Var(a_t) = 1$. Se nós gerarmos $297$ amostras de $a_t$ e visualizarmos tanto o modelo e predição, quanto o residual, teremos:

```{r}
model3 <- rnorm(297)
plot(X[[3]], main = "Model for Series 3", ylab = "Z_t")
lines(model3, col = "red")
```

```{r}
model3$residual <- X[[3]] - model3
plot_res(model3$residual)
```