---
title: "Modelos Arma"
author: Giovani Valdrighi, Vitória Guardieiro
output:
  pdf_document: default
---

```{r echo = FALSE}

library(knitr)
opts_chunk$set(echo = FALSE)
```


```{r message = FALSE}
library(tseries)
load("dados_arma_4.RData")

plot_acf_pacf <- function(series){
  par(mfrow = c(2, 1))
  acf(series, main = "ACF")
  pacf(series, main = "PACF")
}

plot_res <- function(res){
  plot(res, main = "Residuals of model",
       ylab = "Residual", type = "p")
  abline(0, 0)
}
```

# Modelos ARMA

Com 9 séries temporais, iremos avaliar cada uma delas e identificar se ela é gerada por um modelo AR(p), um modelo MA(q) ou um modelo ARMA(p, q). Em todas as diferentes séreis iremos inicialmente visualizar a série, a função de autocorrelação e a função de autocorrelação parcial.

## Série 1

```{r}
plot(X[[1]], main = "Series 1", ylab = "Z_t")
```

```{r}
plot_acf_pacf(X[[1]])
```

Vemos que a ACF e a PACF decrescem de forma brusca, tendo valores significativos para os dois primeiros lags, dessa forma, iremos considerar dois modelos, o modelo AR(2) e o modelo ARMA(2, 2). Vamos tentar fitar um modelo AR(2).

```{r}
model1 <- arma(X[[1]], order = c(2, 0))
summary(model1)
```

Vamos visualizar inicialmente o modelo real e o previsto, e em sequência, o plot de resíduos.

```{r}
plot(X[[1]], main = "Model for Series 1 AR(2)", ylab = "Z_t")
lines(model1$fitted.values, col = "red")
```

Realizando o mesmo procedimento, mas para o modelo ARMA(2, 2).

```{r}
model1 <- arma(X[[1]], order = c(2, 2))
summary(model1)
```
```{r}
plot(X[[1]], main = "Model for Series 1 ARMA(2, 2)", ylab = "Z_t")
lines(model1$fitted.values, col = "red")
```

Vemos que o AIC é menor para o modelo ARMA(2, 2), e apesar de ambos se encaixarem bem aos dados, o modelo ARMA(2, 2) representa melhor os pontos extremos da série. Vamos visualizar os resíduos obtidos:

```{r}
plot_res(model1$residuals)
```

O modelo parece se adequar bem aos dados e também os resíduos não apresentam um padrão de comportamento.

## Série 2

```{r}
plot(X[[2]], main = "Series 2", ylab = "Z_t")
```


```{r}
plot_acf_pacf(X[[2]])
```

Agora, visualizamos um situação inversa, o lag 2 é significativo na ACF e nos demais não, e na PACF o decrescimento é gradual, o que nos faz pensar se tratar de um modelo MA(2). No entanto, como na PACF o lag 2 também é significativo, iremos comparar com o modelo ARMA(2, 2).

```{r}
model2 <- arma(X[[2]], order = c(0, 2))
summary(model2)
```

O modelo se encaixou bem, vamos comparar a previsão e o real, e em sequência, o plot de resíduos.

```{r}
plot(X[[2]], main = "Model for Series 2 MA(2)", ylab = "Z_t")
lines(model2$fitted.values, col = "red")
```

Realizando o mesmo processo com o modelo ARMA(2, 2).

```{r}
model2 <- arma(X[[2]], order = c(2, 2))
summary(model2)
```

```{r}
plot(X[[2]], main = "Model for Series 2 ARMA(2, 2)", ylab = "Z_t")
lines(model2$fitted.values, col = "red")
```

Vemos que apesar de extramemente parecidos, o modelo ARMA(2, 2) teve o AIC um pouquinho menor. Vamos visualizar o resíduo obtido com ele:

```{r}
plot_res(model2$residuals)
```

O modelo aparentemente se adequa bem a sazonalidade da série real, no entanto, não conseguimos capturar os picos extremos como ocorrem na série real, e os resíduos também se distribuem uniformemente ao longo da série.

## Série 3

```{r}
plot(X[[3]], main = "Series 3", ylab = "Z_t")
```

```{r}
plot_acf_pacf(X[[3]])
```

Nesse modelo existe um comportamento diferente dos demais, tanto a ACF quanto a PACF são praticamente nulas para todos os valores, menos para a ACF de 0, o que indica que as amostras não possuem covariância, se comportando como um ruído branco. Vamos verificar a média e a variância da série.

```{r}
data.frame(mean = mean(X[[3]]), variance = var(X[[3]])*296/297)
```

Vemos que o modelo se comporta como um ruído branco, isto é, $a_t$ com $E(a_t)=0$ e $Var(a_t) = 1$. Se nós gerarmos $297$ amostras de $a_t$ e visualizarmos tanto o modelo e predição, quanto o residual, teremos:

```{r}
model3 <- rnorm(297)
plot(X[[3]], main = "Model for Series 3", ylab = "Z_t")
lines(model3, col = "red")
```

```{r}
model3$residual <- X[[3]] - model3
plot_res(model3$residual)
```

No entanto, também existe a possibilidade de se tratar de um modelo ARMA(p, p), pois a PACF possui valores baixos, mas esses valores se mantem ao longo dos lags, sem diminuir. Além disso, a ACF de uma ARMA(p, p) se comporta como um AR(p - p), isto é, não possui valores significantes para os lags diferentes de 0.

```{r}
model3 <- arma(X[[3]], order = c(2, 2))
summary(model3)
```
```{r}
plot(X[[3]], main = "Model for Series 3 ARMA(1, 1)", ylab = "Z_t")
lines(model3$fitted.values, col = "red")
```

O modelo não apresentou os valores da série real, se mantendo próximo da média 0. Os resíduos serão uniformemente distribuídos, mas com valores altos.

```{r}
plot_res(model3$residuals)
```

Agora, para fazer mais uma análise, vamos considerar a série 3 diferenciada.

```{r}
plot(diff(X[[3]]), main = "Diff Series 3", ylab = "diff(Z_t)")
```
```{r}
plot_acf_pacf(diff(X[[3]]))
```
```{r}
model3 <- arma(diff(X[[3]]), order= c(1, 0))
summary(model3)
```

```{r}
plot(diff(X[[3]]), main = "Model for Diff Series 3 AR(1)", ylab = "diff(Z_t)")
lines(model3$fitted.values, col = "red")
```

Vemos que o modelo se encaixou melhor para essa série diferenciada, representando melhor os picos.

```{r}
plot_res(model3$residuals)
```


## Série 4

```{r}
plot(X[[4]], main = "Series 4", ylab = "Z_t")
```
```{r}
plot_acf_pacf(X[[4]])
```

A série apresenta uma função de ACF que cai drasticamente após o lag 2, enquanto a PACF cai mais gradualmente de forma exponencial, o que dá a noção de se tratar de um modelo MA(2). Utilizando dessa observação, fitamos:

```{r}
model4 <- arma(X[[4]], order = c(0, 2))
summary(model4)
```
```{r}
plot(X[[4]], main = "Model for Series 4 MA(2)", ylab = "Z_t")
lines(model4$fitted.values, col = "red")
```
```{r}
plot_res(model4$residuals)
```

O modelo se encaixou bem aos dados, incluindo apresentando uma distribuição uniforme dos ruídos.

## Série 5

```{r}
plot(X[[5]], main = "Series 5", ylab = "Z_t")
```

```{r}
plot_acf_pacf(X[[5]])
```

Vemos que tanto a ACF quanto a PACF são extremamente baixas para valores diferentes de 0, no entanto, nessa série possuímos bem menos amostras que as demais, possuindo apenas 61 amostras. Por esse motivo, iremos considerar que a importância do segundo lag na PACF e avaliar dois modelos distintos, AR(2) e ARMA(2, 2). Considerando primeiro o modelo AR(2).

```{r}
model5 <- arma(X[[5]], order = c(2, 0))
summary(model5)
```

```{r}
plot(X[[5]], main = "Model for Series 5 AR(2)", ylab = "Z_t")
lines(model5$fitted.values, col = "red")
```

E agora o modelo ARMA(2, 2).

```{r}
model5 <- arma(X[[5]], order = c(2, 2))
summary(model5)
```

```{r}
plot(X[[5]], main = "Model for Series 5 ARMA(2, 2)", ylab = "Z_t")
lines(model5$fitted.values, col = "red")
```

Vemos que o modelo ARMA(2, 2) apresentou um AIC menor, de 170, em comparação com o AR(2), além disso, ele também encaixou melhor na curva real dos dados. Vamos visualizar os resíduos:

```{r}
plot_res(model5$residuals)
```

## Série 6

```{r}
plot(X[[6]], main = "Series 6", ylab = "Z_t")
```

```{r}
plot_acf_pacf(X[[6]])
```

Aqui temos que o ACF diminui bastante para lag acima de 1 enquanto que o PACF se mantém consistentemente baixo para lag maiot que 0, o que indica que o modelo MA(1) pode ser apropriada para essa série.

```{r}
model6 <- arma(X[[6]], order = c(0, 1))
summary(model6)
```

```{r}
plot(X[[6]], main = "Model for Series 6 MA(1)", ylab = "Z_t")
lines(model6$fitted.values, col = "red")
```

```{r}
plot_res(model6$residuals)
```

```{r}
hist(model6$residuals)
```

O modelo não conseguiu capturar bem os picos da série real, mas se encaixou razoavelmente bem.

## Série 7

```{r}
plot(X[[7]], main = "Series 7", ylab = "Z_t")
```

```{r}
plot_acf_pacf(X[[7]])
```

O ACF decai rapidamente para lag maior do que $1$, enquanto que o PACF decresce bem lentamente, o que indica que o modelo MA(1) é uma boa escolha aqui.

```{r}
model7 <- arma(X[[7]], order = c(0, 1))
summary(model7)
```

```{r}
plot(X[[7]], main = "Model for Series 7 MA(1)", ylab = "Z_t")
lines(model7$fitted.values, col = "red")
```

```{r}
plot_res(model7$residuals)
```

```{r}
hist(model7$residuals)
```

O modelo se enccaixou razoavelmente aos dados, mas não capturou bem os picos apresentados.

## Série 8

```{r}
plot(X[[8]], main = "Series 8", ylab = "Z_t")
```


```{r}
plot_acf_pacf(X[[8]])
```

Tanto ACF quanto PACF são bem pequenas para lag maiores que zero, indicando que é um ruído branco.

```{r}
data.frame(mean = mean(X[[8]]), variance = var(X[[8]])*227/228)
```

Temos que $E(a_t)=0$ e $Var(a_t) = 1$, o que indica que o modelo se comporta como um ruído branco. Gerarmos $228$ amostras de $a_t$ e visualizarmos tanto o modelo e predição, quanto o residual:

```{r}
model8 <- rnorm(228)
plot(X[[8]], main = "Model for Series 8", ylab = "Z_t")
lines(model8, col = "red")
```

```{r}
model8$residual <- X[[8]] - model8
plot_res(model8$residual)
```

```{r}
hist(model8$residual)
```

Mas da mesma forma da série 3, podemos estar tratando com um modelo ARMA(p ,p), que dessa vez novamente iremos considerar.



```{r}
model8 <- arma(X[[8]], order = c(1, 1), include.intercept = FALSE)
summary(model8)
```

```{r}
plot(X[[8]], main = "Model for Series 8 ARMA(1, 1)", ylab = "Z_t")
lines(model8$fitted.values, col = "red")
```

Vemos que o modelo não consegue se encaixar com os dados, produzindo uma previsão incondizente.

## Série 9

```{r}
plot(X[[9]], main = "Series 9", ylab = "Z_t")
```

```{r}
plot_acf_pacf(X[[9]])
```

O ACF decai rapidamente para lag maior do que $1$, equanto que o PACF decai mais lentamente para lag maior do que $1$. Assim, testaremos os modelos MA(1) e ARMA(1,1).

```{r}
model9 <- arma(X[[9]], order = c(0, 1))
summary(model9)
```

```{r}
plot(X[[9]], main = "Model for Series 9 MA(1)", ylab = "Z_t")
lines(model9$fitted.values, col = "red")
```

```{r}
model9_2 <- arma(X[[9]], order = c(1, 1))
summary(model9_2)
```

```{r}
plot(X[[9]], main = "Model for Series 9 ARMA(1,1)", ylab = "Z_t")
lines(model9_2$fitted.values, col = "red")
```

Tivemos que o modelo ARMA(1,1) apresentou AIC menor que o modelo MA(1), além de aparentar visualmente se encaixar um pouco melhor nos dados.

```{r}
plot_res(model9_2$residuals)
```

```{r}
hist(model9_2$residuals)
```

O modelo se encaixou bem aos dados, conseguindo capturar razoavelmente os picos.
